【裁判字號】    97,台上,678
【裁判日期】    970221
【裁判案由】    違反毒品危害防制條例
【裁判全文】
最高法院刑事判決              九十七年度台上字第六七八號
上  訴  人  台灣高等法院台中分院檢察署檢察官
被      告  甲○○
上列上訴人因被告違反毒品危害防制條例案件，不服台灣高等法
院台中分院中華民國九十六年十一月二十八日第二審更審判決（
九十六年度上重更(三)字第五七號，起訴案號：台灣苗栗地方法院
檢察署九十四年度偵字第七六四號），提起上訴，本院判決如下
：
     主  文
原判決撤銷，發回台灣高等法院台中分院。
    理  由
本件原判決認定上訴人甲○○與廖俊吉（已判刑確定）於民國九
十四年一月間，共同基於自中國大陸地區販入管制進口物品即第
一級毒品海洛因，再私運、運輸至台灣地區售賣牟利之犯意聯絡
，合資新台幣（下同）五十萬元匯予綽號「阿境」之不詳姓名成
年男子，「阿境」另出資十萬元，與上訴人、廖俊吉共同基於犯
意聯絡，透過不詳管道購得海洛因約九兩（三百三十七點九二公
克）。同月十三日，上訴人、廖俊吉前往大陸珠海地區驗貨，將
該海洛因存放於亦有運輸、私運犯意聯絡之程信豪處，委請程信
豪尋覓管道運至台灣。同年二月間某日，程信豪表示已覓得綽號
「阿吉」之不詳姓名成年男子，欲以郵寄方式將海洛因寄至台灣
地區綽號「小楊」之成年男子處。上訴人、廖俊吉遂再赴大陸地
區，於同月十七日在「珠海飯店」內與「阿境」驗貨，並以牛皮
紙包裝海洛因，再用黃色膠帶綑綁，由上訴人在外層包裝上書寫
「順」字，以供辨識。同月十八日，上訴人先返回台灣準備接應
取貨，廖俊吉亦於同月二十日返台。同月二十一日十五時三十分
許，廖俊吉在台中市○○路警局前交付二十萬元予上訴人，以支
付程信豪之費用，並由上訴人與「小楊」聯絡，約定在台南縣仁
德鄉○○道附近「7-11」便利商店前交款取貨。同日十六時許，
上訴人委請不知情之女友顏珊珊駕車載其前往約定地點，將二十
萬元交予「小楊」並取得海洛因，隨即返回台中市○○路一六四
號十八樓四十一室分裝海洛因，經警於同日二十二時五十分許查
獲等情，爰撤銷第一審之判決，改判論處上訴人共同販賣第一級
毒品罪刑。固非無見。
惟查刑法第五十九條規定之酌量減輕其刑，必須犯罪另有特殊之
原因與環境等情狀，在客觀上足以引起一般同情，認即予宣告法
定最低刑度仍嫌過重者，始有適用。原判決謂上訴人販入海洛因
淨重共三百三十七點九二公克，數量非少，但已全部被查扣，並
未外流而造成實害，惡性尚非重大，實屬情輕罰重，若處以無期
徒刑，在客觀上足以引起一般之同情，難認無可憫恕之處，爰依
刑法第五十九條酌量減輕其刑（見原判決第八頁第二十六行至第
九頁第三行）。對於上訴人販入海洛因，私運、運輸來台售賣牟
利，究竟有何特殊情狀，在客觀上足以引起一般同情，未加具體
縷析論敘，理由猶嫌欠備；且認「若處以無期徒刑，在客觀上足
以引起一般之同情，難認無可憫恕之處」，亦即以量處無期徒刑
為引起一般同情之原因，進而推論「難認無可憫恕之處」，倒置
因果，殊違論理法則。原判決復謂上訴人「因貪圖私利，而販入
上開第一級毒品海洛因出售牟利，影響國民健康甚鉅，且極易引
人上癮，使施用毒品者為之傾家蕩產，毀人家庭無數，影響社會
治安……」（見原判決第九頁第二十四行至第二十七行），據此
論斷，上訴人所為，是否在客觀上足以引起一般同情？而得依刑
法第五十九條酌減其刑，亦饒有再事研求之餘地。再，原判決以
上訴人所有供聯絡運輸毒品所用之門號0000000000、
0000000000號行動電話，應依毒品危害防制條例第十
九條第一項規定沒收（見原判決第十頁第三行至第十一行）。但
對於該行動電話如何供上訴人聯絡運輸毒品之用，則未明白認定
，尚不足為適用法律之依據。本院前次發回時業已指明，乃原判
決仍未查明論列，違誤情形依然存在，自屬無可維持。上訴意旨
指摘原判決違背法令，尚非全無理由，應認仍有撤銷發回更審之
原因。
據上論結，應依刑事訴訟法第三百九十七條、第四百零一條，判
決如主文。
中    華    民    國  九十七  年    二    月  二十一  日
                      最高法院刑事第二庭
                          審判長法官  紀  俊  乾
                                法官  黃  正  興
                                法官  陳  東  誥
                                法官  林  錦  芳
                                法官  李  錦  樑
      本件正本證明與原本無異
                                      書  記  官
中    華    民    國  九十七  年    二    月  二十五  日
                                                      Ｅ


司法院資訊處製作；財團法人民間司法改革基金會備份。
